【裁判字號】    99,訴,534
【裁判日期】    990602
【裁判案由】    侵權行為損害賠償
【裁判全文】
臺灣臺北地方法院民事判決        九十九年度訴字第五三四號
原      告  乙○○
            丁○○
被      告  丙○○
            重發煤氣有限公司
法定代理人  甲○○
上列當事人間刑事案件附帶民事訴訟請求侵權行為損害賠償事件
，經本院刑事庭裁定移送前來（本院刑事庭九十八度交附民緝字
第二號刑事附帶民事訴訟裁定），本院於民國九十九年五月十九
日言詞辯論終結，判決如下：
    主  文
被告應連帶給付原告乙○○新臺幣貳拾萬貳仟柒百柒拾玖元，及
被告丙○○自民國九十八年七月二十五日起、被告重發煤氣有限
公司自民國九十八年九月四日起，均至清償日止，按年息百分之
五計算之利息。
原告其餘之訴駁回。
訴訟費用由被告連帶負擔十分之一，其餘十分之四由原告乙○○
負擔、二分之一由原告丁○○負擔。
本判決原告乙○○勝訴部分得假執行。
    事實及理由
一、原告主張：
（一）被告丙○○係被告重發煤氣有限公司（下稱重發公司）所
      僱用之貨運司機，被告丙○○其於民國九十六年四月十八
      日上午十時五十分許，駕駛車號1081- KE號自用小貨車（
      下稱系爭汽車），沿臺北市○○○路○段一○三巷五弄由
      西往東方向行駛至民權東路三段一九一巷路口，欲右轉無
      名巷時，本應注意車前狀況及車輛併行之間隔，並隨時採
      取必要之安全措施，且依當時情形，尚無不能注意之情事
      ，竟疏於注意即貿然右轉，適原告乙○○騎乘車號AVK-
      660號重型機車（下稱系爭機車）搭載原告丁○○同向行
      駛至該處，被告丙○○所駕駛之系爭汽車之右車門因而擦
      撞原告乙○○所騎乘之系爭機車左手把，致使原告人車倒
      地，原告乙○○因此受有頸部與軀體軟組織挫傷、頭部外
      傷併輕微腦震盪併顱內出血等傷害，原告丁○○則受有左
      側橈骨骨折之傷害。被告丙○○因上開車禍案件觸犯業務
      過失傷害罪名，業經本院刑事庭判處有期徒刑三月確定在
      案。
（二）原告等二人因被告丙○○之上開過失行為而受有損害，被
      告丙○○對於原告自應本於侵權行為之法律關係，負賠償
      責任，被告重發公司為被告丙○○之僱用人，就被告丙○○之上開過失行為，應與被告丙○○負連帶賠償責任。
（三）原告乙○○所受之損害與被告應賠償之金額如下：
   1、原告除九十六年四月十八日住院進行治療六日外，並於同
      年七月九日進行頸椎枘間盤切除併人工椎體支架自體骨融
      合手術，嗣更追蹤門診多次，並因劇痛，經家屬送臺南縣
      輝祥漢醫國術館治傷，惟原告檢送相關單據送交華南保險
      公司申請理賠時，僅獲部分理賠，其中就臺南國術館共計
      二萬三千元之申請部分，遭承辦人員退回，原告爰請求強
      制責任險所拒絕理賠之醫療費用，共計五十萬元。
   2、原告乙○○原為搥球運動之推廣達人，退休後更與配偶相
      偕執教或任裁判，活躍於球場，現因本件車禍受傷，受有
      頸部與軀體軟組織挫傷、頭部外傷併輕微腦震盪併顱內出
      血等傷害，體力衰竭，經常暉眩，頭昏眼花，震抖鎮痛渡
      日，無法再如往日一般參加搥球活動，受有精神上之痛苦
      。爰向被告請求五十萬元之非財產上損害賠償。
   3、綜上，原告乙○○爰請求被告給付原告所支出之必要醫療
      費用五十萬元及慰撫金五十萬元，共計一百萬元。
（四）原告丁○○因本件車禍造成其左側橈骨骨折，除於長庚醫
      治療外，並經家屬送臺南國術館治療，惟原告丁○○檢送
      相關單據送交華南保險公司申請理賠時，僅獲部分理賠，
      其中就上開國術館之費用共計一萬零四百元之申請部分，
      遭承辦人員退回，原告爰請求強制責任險所拒絕理賠之醫
      療費用，共計一百萬元。
（三）綜上，原告爰本於民法侵權行為法律規定，為下列訴之聲
      明，並求為判決：
   1、被告應連帶給付原告乙○○一百萬元，及自九十六年四月
      十八日起至清償日止，按照台灣銀行自拆計算之利息。
   2、被告應連帶給付原告丁○○一百萬元，及自九十六年四月
      十八日起至清償日止，按照台灣銀行自拆計算之利息。
二、被告辯稱：被告丙○○為被告重發公司所雇用之貨運司機，
    被告丙○○於上開時地雖因過失而駕駛系爭汽車肇事，然原
    告乙○○騎乘系爭機車與被告丙○○所駕駛之系爭汽車併排
    行駛，原告騎乘系爭機車自後方撞及被告丙○○所駕駛之系
    爭汽車，故原告就系爭車禍發生與有過失。且原告請求之醫
    療費用業獲汽車強制責任險理賠，不得再向被告等為請求等
    語。
三、首查，原告主張被告丙○○為被告重發公司所雇用之貨運司
    機，於上開時地駕駛系爭汽車肇事，致使原告因此受有上開
    傷害，被告丙○○因上開車禍案件觸犯業務過失傷害罪名，
    業經本院刑事庭判處有期徒刑三月確定在案之情事，為被告
    所不爭執，並有原告所提出之本院九十八年度交易緝字第八
    號刑事判決書一份在卷可稽，先予確認。按因故意或過失，
    不法侵害他人之權利者，負損害賠償責任。受僱人因執行職
    務，不法侵害他人之權利者，由僱用人與行為人連帶負損害
    賠償責任。民法第一百八十四條第一項前段、第一百八十八
    條第一項前段有明文規定，復按不法侵害他人之身體、健康
    ，被害人雖非財產上之損害，亦得請求賠償相當之金額，同
    法第一百九十五條第一項前段亦規定甚詳。是原告本於侵權
    行為之法律關係，請求被告連帶負賠償責任，應屬有據。
四、被告雖不否認渠等對於原告因本件車禍事故所受之損害，應
    連帶負賠償責任，然以前揭情事資為抗辯，是本案兩造所爭
    執而應予釐清者，應為下列事項即：
（一）被告辯稱原告乙○○就本件車禍事故之發生與有過失，是
      否可採？
（二）原告請求被告賠償上開金額，是否妥適？
五、被告雖辯稱原告乙○○騎乘系爭機車就本件車禍事故之發生
    ，有上開與有過失之情事，然查，被告丙○○係於臺北市○○○路○段一○三巷五弄由西往東方向行駛至民權東路三段
    一九一巷路口，欲右轉無名巷時，被告丙○○所駕駛系爭汽
    車之右車門因而擦撞原告乙○○所騎乘系爭機車車之左手把
    ，致原告二人當場倒地受傷一事，為兩造所不爭執，本案刑
    事部分亦同此認定。則依據道路交通安全規則第九十四條第
    三項之規定，汽車行駛時，駕駛人應注意車前狀況及兩車併
    行之間隔，並隨時採取必要之安全措施，是被告丙○○違反
    上開規則而撞及原告，並非原告乙○○騎乘系爭機車撞及被
    告丙○○乙節，應足以認定，被告上開所辯，即非可採。
六、再按損害賠償，除法律另有規定或契約另有訂定外，應以填
    補債權人所受損害及所失利益為限，民法第二百十六條第一
    項有明文規定。是原告主張其因本件車禍事故而支出醫療費
    用，固得向被告請求賠償，然依據上開法文之規定，自以填
    補損害之必要性為依據。經查：
（一）原告因本件車禍而於財團法人長庚紀念醫院就診部分，所
      支出之醫療費用，原告乙○○部分為三萬三千七百八十三
      元，原告丁○○部分為一萬零四百元，此有長庚醫療財團
      法人林口長庚紀念醫院函覆本院之九十九年四月二十八日
      （九九）長庚院法字第0349號函與所附之醫療費用明細一
      份以為佐證。
（二）至原告二人主張至上開國術館治療而支出費用與其餘費用
      等，原告雖提出收據以為證據，然原告並未能舉證證明係
      經醫生指示或者處方所為，原告亦未能證明其必要性或者
      有效性，故不能准許（最高法院五十九年台上字第七六七
      號裁判要旨參照）。
（三）此外，原告已獲被告所投保之汽車強制責任險之理賠，保
      險金額分別為原告乙○○部分三萬一千零四元，原告丁○○一萬四千零二十四元一事，有華南產物保險股份有限公
      司汽車險理賠部函覆本院之九十九年四月十九日（99）車
      賠字第0024號函與所附之明細各一份為證。按保險人依本
      法規定所為之保險給付，視為被保險人損害賠償金額之一
      部分；被保險人受賠償請求時，得扣除之，強制汽車責任
      保險法第三十二條有明文規定。故原告得請求被告予以賠
      償之醫療費用支出，應扣除上開業經強制責任保險理賠之
      金額，經扣除後，原告乙○○部分得請求之醫療費用支出
      金額為二千二百七十九元，原告丁○○則已超出得請求範
      圍，而不得再為請求。
七、至原告乙○○請求被告連帶給付慰撫金五十萬元部分，本院
    爰審酌原告乙○○所受之上開損害、原告乙○○名下雖有不
    動產但目前無工作亦無收入、被告丙○○名下並無財產、現
    已未再被告重發公司任職、幫人洗碗一天工資四百元、被告
    重發公司資本額為五十萬元與被告就本件車禍事故發生之過
    失程度等一切情狀，認為原告乙○○請求慰撫金五十萬元，
    應以其中二十萬元為適當。
八、又按給付無確定期限者，債務人於債權人得請求給付時，經
    其催告而未為給付，自受催告時起，負遲延責任。其經債權
    人起訴而送達訴狀，或依督促程序送達支付命令，或為其他
    相類之行為者，與催告有同一之效力，遲延之債務，以支付
    金錢為標的者，債權人得請求依法定利率計算之遲延利息。
    應付利息之債務，其利率未經約定，亦無法律可據者，週年
    利率為百分之五。民法第二百二十九條第二項、第二百三十
    三條第一項、第二百零三條有明文規定。是原告如其聲明第
    一項、第二項所示之請求，應以其中被告應連帶給付原告乙○○二十萬二千七百七十九元，及被告丙○○自收受起訴狀
    繕本之翌日即九十八年七月二十五日、被告重發公司收受起
    訴狀繕本之翌日即九十八年九月四日起，均至清償日止，按
    年息百分之五計算之利息，為有理由，應予准許，逾此部分
    ，難謂有據，應予駁回。
九、本件所命被告給付之金額，未逾新臺幣五十萬元，爰依民事
    訴訟法第三百八十九條第一項第五款規定，就原告勝訴部分
    ，依職權宣告假執行。
十、本案事證已臻明確，兩造其餘主張與攻擊防禦方法，經核均
    與本案判決結果無影響，爰不一一予以審酌，附此敘明。
據上論結，本件原告之訴為一部有理由，一部無理由，依據民事
訴訟法第七十九條前段、第三百八十九條第一項第五款，判決如
主文。
中    華    民    國    99    年    6     月    2     日
                  民事第四庭    法  官  匡偉
以上正本係照原本作成
如對本判決上訴，須於判決送達後二十日內向本院提出上訴狀
中    華    民    國    99    年    6     月    2     日
                                書記官  巫玉媛

司法院資訊處製作；財團法人民間司法改革基金會備份。
